臺灣高等法院高雄分院刑事判決　　　　 96年度上訴字第855號
上　訴　人　臺灣屏東地方法院檢察署檢察官
被　　　告　甲○○
　　　　　　　　　（現另案在臺灣屏東監獄竹田分監執行中）
上列上訴人因被告違反毒品危害防制條例案件，不服臺灣屏東地
方法院96年度訴字第84號中華民國96年2 月27日第一審判決（起
訴案號：臺灣屏東地方法院檢察署95年度毒偵字第2031號），提
起上訴（移送本院併辦案號：同署96年度毒偵字第63、378 、47
8 號），本院判決如下：
     主  文
原判決關於施用第一級毒品部分暨定執行刑撤銷。
甲○○施用第一級毒品，處有期徒刑壹年捌月。扣案含有海洛因
成分之注射針筒壹支，沒收銷燬之；注射針筒支、止血帶壹條
及衛生紙壹團，均沒收。
     事  實
一、甲○○前於民國（下同）94年間因施用毒品案件，經原審法
    院以94年度毒聲字第285 號裁定送觀察、勒戒後，認有繼續
    施用毒品傾向，再經該院以94年度毒聲字第374 號裁定送戒
    治處所施以強制戒治，嗣因戒治期間逾6 個月以上，且無繼
    續強制戒治之必要，於95年4 月14日釋放出所，由臺灣屏東
    地方法院檢察署檢察官以95年度戒毒偵字第36號為不起訴處
    分確定。詎其猶不知悔改，仍未戒除毒癮，於強制戒治執行
    完畢釋放後，5 年內復基於施用第一級毒品海洛因之集合犯
    意，自95年6 月下旬某日起至96年1 月17日止，約2 、3 天
    1 次將海洛因加礦泉水稀釋後以注射針筒注射之方式，在其
    屏東縣恆春鎮○○路210 號住處，同鎮○○路232 巷4 弄23
    號6 樓，同鎮○○路14巷1 號2 樓友人住處，同鎮○○路濟
    公壇廟，反覆施用海洛因多次。嗣於95年12月2 日11時35分
    許，為警持搜索票至屏東縣恆春鎮○○里○○路232 巷47弄
    23號6 樓住處搜索查獲，並扣得含有海洛因成分之注射針筒
    1 支及其所有預備供施用海洛因所用之注射針筒3 支、供施
    用海洛因所用之止血帶1 條、衛生紙1 團，始知上情。再於
    同年12月30日下午4 時50分，在屏東縣恆春鎮三軍聯訓基地
    北門營區旁，因涉嫌偷竊電纜線等物，為警查獲，經其同意
    採尿送驗結果呈嗎啡陽性反應，而查悉其施用海洛因之情。
    又於96年1 月21日，因其係毒品列管人口，經警採其尿液送
    驗呈嗎啡陽性反應而查獲。
二、案經屏東縣警察局恆春分局報請臺灣屏東地方法院檢察署檢
    察官偵查起訴及經恆春分局、保安警察第三總隊、第二大隊
    報請同署移送本院併案審理。
    理  由
一、訊據被告甲○○對於上揭施用第一級毒品海洛因之事實坦承
    不諱，且被告先後3 次為警查獲後，經警採集其尿液送驗結
    果，均呈嗎啡陽性反應，此有臺灣檢驗科技股份有限公司95
    年12月13日KH2006C0000000號、96年2 月8 日KＺ0000000000
    00號濫用藥物尿液檢驗報告2 紙，及高雄市立凱旋醫院及96
    年1 月15日A00000000 號濫用藥物尿液檢驗報告1 紙附卷可
    稽，又扣案之注射針筒1 支，經送高雄醫學大學附設中和紀
    念醫院檢驗結果，有海洛因之陽性反應，顯然沾附有第一級
    毒品海洛因成分之事實，有該院96年2 月8日9602 －10號檢
    驗報告1 紙在卷可按；上述鑑驗結果，均係檢驗機關本於專
    業知識及以精密儀器或科學檢驗方法所得之結論，自可憑信
    。此外，復有其所有之注射針筒3 支、止血帶1 條、衛生紙
    1 團扣案可證，足見被告自白與事實相符，堪以採信。又被
    告前於94年間因施用毒品案件，經原審法院以94年度毒聲字
    第28 5號裁定送觀察、勒戒後，認有繼續施用毒品傾向再經
    該院以94年度毒聲字第374 號裁定送戒治處所施以強制戒治
    ，嗣因戒治期間逾6 個月以上，且無繼續強制戒治之必要，
    於95年4 月14日釋放出所，由臺灣屏東地方法院檢察署檢察
    官以95年度戒毒偵字第36號為不起訴處分確定，此有臺灣屏
    東地方法院檢察署刑案資料查註紀錄表、全國施用毒品案件
    紀錄表及臺灣高等法院被告全國前案紀錄表各1 份在卷可參
    。從而，本件事證明確，被告犯行洵堪認定。
三、查海洛因屬毒品危害防制條例第2 條第2 項第1 款所稱之第
    一級毒品，不得持有、施用，被告竟持以施用，核其所為，
    係犯同條例第10條第1 項之施用第一級毒品罪。其施用前持
    有海洛因之低度行為，應為施用之高度行為所吸收，均不另
    論罪。被告雖有多次施用第一級毒品海洛因之犯行，惟按刑
    事法若干犯罪行為態樣，本質上原具有反覆、延續實行之特
    徵，立法時予以特別歸類，定為犯罪構成要件之行為要素，
    則行為人基於概括之犯意，在密切接近之一定時、地持續實
    行之複次行為，倘依社會通念，客觀上認為符合一個反覆、
    延續性之行為觀念者，於刑法評價上，即應僅成立一罪，學
    理上所稱「集合犯」之職業性、營業性或收集性等具有重複
    特質之犯罪均屬之（最高法院95年度台上字第1079號判決參
    照）。又依毒品危害防防制條例第2 條第1 項所規定之「毒
    品」的定義，可知毒品，因有高度之成癮性及濫用性，即一
    方面因「耐藥性」的影響，導致行為人必須逐漸增加施用劑
    量，方能達成主觀之相同效果；他方面則因「生理依賴性」
    及「心理依賴性」的影響，導致行為人對毒品產生強烈渴求
    ，終至不能根絕。職此，立法實務固以戒斷行為人之毒癮（
    包括身癮及心癮）為其首要；惟倘行為人曾經刑事處遇方式
    助其戒斷毒癮，猶再犯施用毒品，足見原所據以實施之治療
    程序，顯然不能收其實效，是乃明定應依法追訴處罰。據此
    可知，施用毒品之行為本身，顯然具有反覆性及延續性之特
    徵；準此，「施用」即屬此類犯罪之常態，倘認「施用」，
    為數罪評價，恐與刑罰之過度評價禁止原則相悖。基此，於
    刑法評價上，「施用」毒品應僅成立「集合犯」之實質一罪
    。公訴人雖僅就被告自95年6 月下旬起至同年12月2 日施用
    海洛因之犯行起訴，惟被告嗣後繼續施用至96年1 月17日之
    施用海洛因之犯行，與起訴部分有集合犯之單純一罪關係，
    為起訴效力所及，本院自得一併予以審理。
三、原審就被告施用第一級毒品海洛因部分予以論罪科刑，固非
    無見；然被告於95年12月2 日為警查獲後，仍繼續施用海洛
    因至96年1 月17日為止，已如前述，原審就被告於95年12月
    2 日以後施用海洛因之犯行未及一併審理，即有未洽，檢察
    官上訴執此指摘原判決不當，非無理由，應由本院將原判決
    此部分及定執行刑撤銷，審酌被告染有施用毒品惡習，經觀
    察、勒戒及強制戒治後，仍未能戒除毒癮，顯見其無戒毒悔
    改之意，惟念其施用毒品乃自戕行為，及其施用毒品之期間
    、次數、犯罪後坦認犯行，態度尚稱良好等一切情狀，爰予
    量處如主文第2 項所示之刑。扣案含有海洛因成分之注射針
    筒1 支，因與第一級毒品海洛因無法析離，應依毒品危害防
    制條例第18條第1 項前段規定，沒收銷燬之。扣案之注射針
    筒3 支係被告所有預備供其施用海洛因毒品所用之物；止血
    帶1 條、衛生紙1 團，均係被告所有，供其施用海洛因毒品
    所用之物，業據其供明在卷，併依刑法第38條第1 項第2 款
    規定，均宣告沒收。
四、原判決被告施用第二級毒品部分，業已確定，故不再論列，
    附此敘明。
據上論斷，應依刑事訴訟法第369 條第1 項前段、第364 條、第
299 條第1 項前段，毒品危害防制條例第10條第1 項、第18條第
1 項前段，刑法第11條前段、第38條第1 項第2 款，判決如主文
。
本案經檢察官許月雲到庭執行職務。
中　　華　　民　　國　　96　　年　　5 　　月　　31　　日
                  刑事第四庭    審判長法  官  蕭權閔
                                      法  官  吳進寶
                                      法  官  陳吉雄
以上正本證明與原本無異。
如不服本判決應於收受本判決後10日內向本院提出上訴書狀，其
未述上訴理由者，並得於提起上訴後10日內向本院補提理由書
狀（均須按他造當事人之人數附繕本)「 切勿逕送上級法院」。
中　　華　　民　　國　　96　　年　　6 　　月　　1 　　日
                                書   記　 官  梁美姿
附錄本判決論罪科刑法條：
毒品危害防制條例第10條第1項
施用第一級毒品者，處 6 月以上 5 年以下有期徒刑。
                                                      Ｆ
